【裁判字號】    90,訴更,2
【裁判日期】    900725
【裁判案由】    給付違約金
【裁判全文】
臺灣屏東地方法院民事判決  九十年度訴更字第二號
    原      告  明鈴國際開發有限公司
    法定代理人  乙○○
    被      告  燦坤實業股份有限公司
    法定代理人  甲○○
    訴訟代理人  丙○○
右當事人間請求給付違約金事件，本院判決如左：
    主      文
被告應給付原告新台幣貳佰萬元及自民國八十九年十月三日起至清償日止按週年利率
百分之五計算之利息。
原告其餘之訴駁回。
訴訟費用由被告負擔。
本判決第一、三項於原告以新台幣陸拾陸萬元供擔保後，得假執行。
原告其餘假執行之聲請駁回。
    事      實
壹、原告方面：
一、聲明：求為判決（一）被告應給付如主文第一項所示之金額及自民國八十九年四
    月十五日起至清償日止按週年利率百分之五計算之利息。（二）願供擔保，請准
    宣告假執行。
二、陳述：
(一)兩造於民國八十八年八月二十七日就坐落屏東縣潮州鎮○○○段五五○之七號土
    地訂立租賃草約，約定建築物由被告負責所有建築主體設計、建造費用及工程之
    建造，並應於八十八年十一月三日就正式租賃契約內容達成合意、被告將契約書
    攜回公司、用印寄回，詎被告未遵守上開約定，經原告於八十九年二月一日催告
    被告履行，被告仍置之不理，嗣於同年四月十日一其向被告為解除契約之意思表
    示，依系爭草約第十一條約定，被告應給付原告違約金三百萬元，而原告暫先請
    求其中二百萬元，餘一百萬元先予保留，及自八十九年四月十五日起至清償日按
    週年利率百分之五計算之遲延利息。
(二)對被告抗辯所為之陳述：
    兩造於契約第三條約定：合約之前提為甲方（即原告）與丙方（即潮州鎮農會）
    之租賃條件皆已完成法定程序，不影響甲方與乙方之租賃條件。亦即原告先需與
    潮州鎮農會簽訂契約後，再將土地出租予被告。而兩造簽約當時係由原告公司董
    事陳鐸元以董事長乙○○名義代表公司簽約，被告明知簽約之當事人為明鈴國際
    開發有限公司，非乙○○，契約上之宏昌傢俱行為陳鐸元所經營，其亦為原告公
    司之連鎖店。
三、證據：提出催告函、租賃契約、公證書、屏東縣政府營利事業登記證、經濟部公
    司執照等件為證。
貳、被告方面：
一、聲明：求為判決原告之訴及假執行之聲請均駁回。
二、陳述：
    系爭契約係由乙○○與被告所簽訂，而乙○○在該草約中並未表明其為明鈴國際
    開發有限公司之法定代理人，其簽約行為亦未表明代理意旨，因此，明鈴國際開
    發有限公司以原告地位提起本件訴訟，實為當事人不適格，應予判決駁回。
    理      由
一、本件原告起訴主張兩造於八十八年八月二十七日就坐落屏東縣潮州鎮○○○段五
    五○之七地號土地訂立租賃草約，約定建築物由被告負責所有建築主體設計、建
    造費用及工程之建造，並應於同年十一月三日就正式租賃契約內容達成合意，被
    告將契約書攜回公司用印寄回，而被告未遵守上開約定，經原告於八十九年二月
    一日催告被告履行，詎被告仍置之不理，原告於同年四月十一日解除契約，爰依
    系爭草約第十一條約定請求被告應給付約定三百萬元違約金中之二百萬元，及自
    八十九年四月十五日起至清償日止按週年利率百分之五計算之法定遲延利息。而
    被告則以系爭契約係由乙○○與被告所簽訂，乙○○在該草約中並未表明其為明
    鈴國際開發有限公司之法定代理人，其簽約行為亦未表明代理意旨，因此，明鈴
    國際開發有限公司以原告地位提起本件訴訟，實為當事人不適格等語，資為抗辯
    。
二、原告主張兩造於八十八年八月二十七日就坐落屏東縣潮州鎮○○○段五五○之七
    號土地訂立租賃草約，約定建築物由被告負責所有建築主體設計、建造費用及工
    程之建造，並應於同年十一月三日就正式租賃契約內容達成合意、被告將契約書
    攜回公司、用印寄回，而被告未遵守上開約定，經原告於八十九年二月一日催告
    被告履行，被告仍遲未履行，後原告於同年四月十一日解除契約之事實，業據其
    提出租賃契約及催告函各一件為證，且為被告所不爭執，自堪信其主張為真實，
    惟被告則以前揭情詞置辯，是以本件首應審酌者為系爭租賃草約效力如何及契約
    當事人為何人。
三、按當事人互相表示意思一致者，無論其為明示或默示，契約即為成立，當事人對
    於必要之點，意思一致，而對於非必要之點，未經表示意思者，推定其契約為成
    立，關於該非必要之點，當事人意思不一致時，法院應依其事件之性質定之，民
    法第一百五十三條定有明文。經查，系爭租賃契約雖名為租賃草約，然觀諸契約
    內容，其契約當事人、標的物及租金給付方式等租賃契約必備之要素均已具備，
    應認其租賃契約業已成立，故縱使其契約內容之細節尚須契約當事人雙方進一步
    商議，仍無礙於其租賃契約成立生效之事實，是以系爭租賃契約雖名為草約，其
    性質仍為一成立生效之租賃契約。
四、次查，系爭租賃契約係由原告公司之董事陳鐸元以董事長乙○○名義所簽訂，此
    為兩造所不爭執，而系爭契約上記載甲方代表：乙○○，代表人乙○○；乙方代
    表：燦坤實業股份有限公司，代表人甲○○，可知乙○○授權陳鐸元與被告簽約
    係以原告公司名義與被告簽約，否則其逕以乙○○名義簽約即可，何須於契約上
    另書「代表人」三字。參以雙方於契約第三條中約定：合約之前提為甲方（即原
    告）與丙方（即潮州鎮農會）之租賃條件皆已完成法定程序，亦即先由原告與潮
    州鎮農會簽訂租賃契約後，再將土地出租予被告，而於潮州農會出租系爭土地之
    租賃契約中，承租人亦為原告，有原告提出之土地租賃契約書及公證書各一件為
    證，亦證原告所言系爭租賃契約係由陳鐸元以董事長乙○○名義代表原告所簽訂
    一情為真。故被告空言抗辯契約當事人非原告，並未舉證以實其說，其抗辯顯不
    足採。
五、再查，原告依據業已成立生效之租賃契約於八十八年二月一日請求被告履行契約
    內容，被告遲不履行，已構成遲延事由，原告再於同年四月十一日向被告為解除
    契約之意思表示，亦據其提出催告函二件為證。就此，原告根據系爭契約第十一
    條約定，得請求被告給付違約金三百萬元。惟原告為解除契約同時並未請求違約
    金，應認其於本訴狀繕本送達被告時（即八十九年十月二日），始請求被告給付
    違約金。從而，原告主張被告應給付違約金三百萬元，其並保留其中一百萬元，
    僅先請求二百萬元，及自本訴狀繕本送達之翌日（即八十九年十月三日）起至清
    償日止按週年利率百分之五計算之法定遲延利息，為有理由，所訴應予准許，逾
    此部分之請求，為無理由，應予駁回。原告陳明願供擔保以代釋明聲請宣告假執
    行，核無不合，爰酌定相當擔保金額，准予宣告假執行。至原告敗訴部分，其假
    執行之聲請，已失所附麗，應予駁回。
據上論結，原告之訴為一部有理由，一部無理由，依民事訴訟法第七十九條但書、第
三百九十條第二項，判決如主文。
中      華      民      國    九十      年      七      月    二十五    日
                                          臺灣屏東地方法院民事第二庭
~B審判長法官  洪  有  川
~B法      官  賴  秀  雯
~B法      官  柯  雅  惠
右為正本係照原本作成。
如不服本判決，應於送達後廿日內，向本院提出上訴狀。
~B法院書記官  粘  嫦  珠
中      華      民      國    九十      年      七      月    二十五    日


司法院資訊處製作；財團法人民間司法改革基金會備份。
